【裁判字號】    97,審勞小上,3
【裁判日期】    970229
【裁判案由】    給付違約金
【裁判全文】
臺灣高雄地方法院民事判決           97年度審勞小上字第3號
上  訴  人  甲○○○○○○○○○
被  上訴人  乙○○
            丙○○
            丁○○○
當事人間請求給付違約金事件，上訴人對於民國96年12月13日本
院旗山簡易庭96年度旗勞小字第3 號第一審判決提起上訴，本院
判決如下：
    主  文
上訴駁回。
第二審訴訟費用新台幣壹仟伍佰元由上訴人負擔。
    理  由
一、按對於小額程序之第一審判決提起上訴，非以其違背法令為
    理由，不得為之；所謂判決違背法令，乃指判決不適用法規
    或適用不當，或有民事訴訟法第469 條所列第1 款至第5 款
    事由，其判決當然為違背法令，民事訴訟法第436 條之24第
    2 項、第436 條之32第2 項準用第468 條及第469 條第1 款
    至第5 款分別定有明文。次按小額事件之上訴程序，不得以
    民事訴訟法第469 條第6 款之「判決不備理由或理由矛盾」
    為由，指摘原判決為違背法令，蓋小額訴訟程序之判決書得
    僅記載主文，而就當事人有爭執事項，僅於必要時得加註理
    由要領而已（民事訴訟法第436 條之18第1 項參照），是小
    額事件之上訴程序，自不得以「判決不備理由或理由矛盾」
    為由，指摘原判決為違背法令，此觀民事訴訟法第436 條之
    32第2 項僅有準用同法第468 條、第469 條第1 款至第5 款
    之規定，並無準用同法第469 條第6 款之規定，亦可明瞭。
    又取捨證據、認定事實係屬事實審法院之職權，苟事實審法
    院為判決時，已斟酌全辯論意旨及調查證據之結果，以判斷
    事實之真偽，且其判斷與經驗法則及論理法則亦無不符，自
    難謂為屬違背法令。再按小額程序之第二審判決，依上訴意
    旨足認上訴為無理由者，得不經言詞辯論為之，為民事訴訟
    法第436 條之29第1 項第2 款所明定。
二、上訴意旨略以：自被上訴人乙○○所提出之錄音譯文觀之，
    上訴人僅向乙○○確認訴外人蕭淑姬說話時所處之空間、談
    話之相對位置，洽詢有無聽聞蕭淑姬當時有無對上訴人說「
    幹你娘」等語及上訴人相對應之言語等，並無教導乙○○說
    蕭淑姬當日有說「幹你娘」情事，原判決竟解讀為上訴人有
    教導乙○○云云，顯有偏執，且依此認定乙○○依該情節向
    上訴人終止勞務契約合乎民法第489 條第1 項規定，實屬適
    用法規違背法令。又原判決就乙○○主張上訴人所給付之工
    資低於法定工資、工作超時、其得不經預告終止契約等節是
    否屬實，漏未調查認定，有判決不備理由之處。爰依法提起
    上訴，上訴聲明：(一)原判決廢棄。(二)被上訴人應連帶給付上
    訴人新台幣6 萬元，及自起訴狀繕本送達之日起至清償日止
    ，按年利率5%計算之利息。
三、經查：上訴意旨所指依錄音譯文之內容，上訴人僅向乙○○
    確認蕭淑姬說話時所處之空間、談話之相對位置，並詢問乙
    ○○有無聽聞蕭淑姬說「幹你娘」及上訴人相對應之言語等
    ，並無教導乙○○依其指示而為陳述之情事，屬事實認定之
    問題。又原判決本於調查證據及兩造辯論之結果，以乙○○
    所提出之錄音譯文有證據能力，且上訴人有教導乙○○於其
    告訴蕭淑姬公然侮辱一案中，就蕭淑姬是否有說「幹你娘」
    等言語及說話時所處之空間、談話之相對位置及其相對應之
    言語等為指示，使乙○○於上訴人與蕭淑姬之刑事訴訟中，
    面臨上訴人所指示之證述內容與本身親自見聞內容不符之窘
    境，且使乙○○將有刑事責任之不利益等情，認定兩造間勞
    務關係之信賴已破裂，乙○○依民法第489 條第1 項終止勞
    務契約具有正當事由，亦符合勞動基準法第15條第2 項、第
    16條第1 項之預告，而不負債務不履行之責任，其理由並無
    違法不當之處，亦無適用法規不合法律規定，或違反司法院
    大法官會議之解釋、最高法院尚有效判例之情形。再上訴人
    主張原判決有判決不備理由之違法，然依上開說明，小額事
    件之上訴程序，並不得以判決不備理由為由，指摘原判決為
    違背法令，是上訴人此部分主張，亦屬無據。綜上，原判決
    並無違背法令之處，上訴人提起本件上訴，為無理由，爰不
    經言詞辯論，予以駁回。
四、再按於小額訴訟之上訴程序，法院為訴訟費用之裁判時，應
    確定其費用額，民事訴訟法第436 條之19第1 項、第436 條
    之32第1 項定有明文。本件第二審裁判費用為新台幣1,500
    元，應由上訴人負擔，爰併為裁定如主文第2 項所示。
五、據上論結，本件上訴為無理由，依民事訴訟法第436 條之19
    第1 項、第436 條之32第2 項、第436 條之29第1 項第2 款
    、第449 條第1 項、第78條，判決如主文。
中    華    民    國    97    年    2     月    29    日
                    民事第二庭審判長法  官  林紀元
                                    法  官  柯彩燕
                                    法  官  黃悅璇
正本係照原本作成。
本判決不得再上訴。
中    華    民    國    97    年    2     月    29    日
                                     書記官  林昭吟


司法院資訊處製作；財團法人民間司法改革基金會備份。
